臺灣高雄地方法院民事判決　　　　　　　93年度訴字第2705號
原　　　告　甲○○
法定代理人　乙○○
訴訟代理人　陳清和律師
被　　　告　丙○○
　　　　　　　　　　　　五號
上列當事人間請求損害賠償事件，經本院於民國94年6月30日言詞
辯論終結，判決如下：
    主      文
原告之訴及假執行之聲請均駁回。
訴訟費用由原告負擔。
    事實及理由
一、本件原告為禁治產人，本院以94年度監字第85號民事裁定選
    定乙○○為監護人，有本院民事裁定一份在卷可稽（見卷第
    238 頁）。按訴狀送達後，原告不得將原訴變更或追加他訴
    ，但擴張或減縮應受判決事項之聲明者，不在此限，民事訴
    訟法第255 條第1 項第3 款定有明文。原告於起訴時原主張
    被告應給付新臺幣（下同）5,565,327 元，嗣於本院審理中
    ，變更請求為被告應給付4,747,709 元，核係減縮應受判決
    事項之聲明，揆諸前揭說明，應予准許。
二、原告起訴主張：被告丙○○於民國93年1 月20日晚上9 時許
    ，駕駛車ＹＵ─4497號自小客車（下稱被告自小客車），違
    規超速在高雄市○○區○○路由北向南行駛，因途經逢甲路
    口以北約21.7公尺處之同路南向車道上，竟疏未注意，撞及
    前方騎乘腳踏車橫越馬路之原告，致原告人車倒地，受有頸
    椎受傷併四肢癱瘓，頸部外傷併顏面頭皮多處撕裂傷，於93
    年3 月5 日至10月21日移至三泰醫院治療期間，有慢性阻塞
    肺臟疾病現象，無法脫離呼吸器，已達重傷程度，而伊因本
    件車禍計受有下列損害：(一)醫療費用及增加生活支出部分為
    166,687 元。(二)增加生活上需要：3,060,000 萬元。(三)精神
    慰撫金：300 萬元，合計6,226,687 元，扣除強制保險給付
    部分1,446,217 元，再扣除32,761元，原告得請求之金額為
    4,747,709 元，為此，爰依侵權行為之法律關係，求為判決
    ：被告應給付原告4,747,709 元，及自起訴狀繕本送達翌日
    起至清償日止，按年息百分之五計算之利息；並願供擔保請
    准免為假執行。
三、被告則以：事發當時被告係遵循車道行駛，原告身穿深色衣
    服，自雙黃線左側騎乘腳踏車橫越馬路而來，腳踏車未有燈
    光，且該路段樹蔭多，路燈位在樹上方，因此視線並非很清
    楚，依信賴原則而論，自無從得知原告車輛穿越雙黃線橫越
    馬路，何況，當時原告僅轉頭看其左邊有無來車，並未看其
    右方即被告方向有無來車，待伊看到騎乘腳踏車之原告時，
    因閃避不及隨即撞上等語，資為抗辯，並聲明求為判決：原
    告之訴駁回，如受不利判決，願供擔保請准免為假執行。
四、兩造不爭執之事實：
  (一)原告於上揭時日因騎乘腳踏車行經上開路段發生交通事故而
    致受有上開傷害，並有高雄市政府警察局交通大隊道路交通
    事故現場圖、道路交通事故調查報告表(一)(二)、交通事故談話
    紀錄表（見卷第151 頁至第154 頁）、現場照片（見卷第15
    5 頁至163 頁）及診斷證明書（見卷第7 、8 頁）為證，而
    被告因此過失傷害之犯行，業經高雄市政府警察局鼓山分局
    移送臺灣高雄地方法院檢察署（以下簡稱高雄地檢署）偵查
    （高雄地檢署93偵字第21473 號），迄至言詞辯論終結之日
    止，尚未偵結。
  (二)原告自本件車禍受傷以來，迄至94年4 月份止，原告因而支
    出(1)醫療費用總計166,867 元，包括高雄醫學大學附設中
    和紀念醫院6,254 元。三泰醫院看護費用138,600 元。
    住院期間所需日常生活雜支8,033 元。復健費用13,800元
    ，有醫療費用收據為證，為被告所不爭執。(2)增加生活上需
    要（即看護費用）：3,060,000 元。（見本件卷第252 頁反
    面、第255 頁及256 頁），係以一個月3 萬元計，自94年5
    月份起開始計算，平均餘命尚有10年8 個月，按霍夫曼扣除
    中間利息係數表，計算結果為3,060,000 元。（見卷第253
    頁、第255頁）。
  (三)原告已受領汽車強制責任保險金1,446,217 元以及醫療保險
    給付32,761元完畢，為被告所不爭執。（見卷第253 頁反面
    ）。
五、本件兩造爭執點在於(一)兩造是否均應負過失責任？若有，過
    失比例為何？(二)被告應賠償之金額究為何？茲敘述如下：
    (1)按慢車行駛，應遵守道路交通標誌、標線、號誌之指示，
      並服從執行交通勤務警察之指揮。慢車應在劃設之慢車道
      上靠右順序行駛，在未劃設慢車道之道路，應靠右側路邊
      行駛。但各地警察機關對行駛地區、路線或時間有特別規
      定者，應依其規定。慢車不得侵入快車道或人行道行駛，
      並不得在禁止穿越地段穿越道路；道路交通安全規則第12
      4 條定有明文。又按汽車行經無號誌之交岔路口時，應減
      速慢行，作隨時停車之準備；行駛至交岔路口，轉彎車應
      讓直行車先行，道路交通安全規則第94條第3 項分別定有
      明文。
    (2)依兩造不爭執其真正道路交通事故現場圖（見卷第154 頁
      ）所繪，經現場處理警員陳清富證述：「（法官提示現場
      圖及車禍照片予證人並問：為何右上角處有二箭頭交會處
      ，上記載有刮痕0,.1公尺？）其答稱：「依據現場路面上
      新刮痕，研判應該是撞擊的起點，腳踏車遭撞擊之後倒地
      所留，0.1 公尺是刮痕的長度，如照片11白點部分所示。
      」等語（見卷第256 頁）在卷，經比對照片11（見卷第16
      0 頁），確實外側快車道上有一清晰可見之刮痕。且車禍
      發生後，自現場圖及照片所示，被告駕駛之自小客車停留
      在翠華路機車停等區○○○○○道內（即車頭約在交岔路
      口前16公尺處），車頭往南，車尾向南，現場並無小客車
      煞車痕，在快慢車道分界線上留不連續之刮痕0.9 公尺，
      此亦經警員陳清富結證屬實。另原告所騎乘之腳踏車倒臥
      於北向南車道上待轉區之外側線靠近斑馬線上，待轉區旁
      靠近斑馬線處留有一灘血跡，並向外延伸至斑馬線上，綜
      上各情，足見被告係駕駛自小客車沿翠華路外側快車道上
      行駛，於該路與逢甲路交岔路口前21.7公尺處（參見第15
      4 頁現場圖所示，計算式為17+4.7=21.7 公尺），適原告
      騎乘腳踏車從內側快車道自東向向西橫越馬路，被告見狀
      因而煞車閃避不及撞及原告，原告受此巨大撞擊力，人因
      而彈至機車停等區內，腳踏車亦彈至停等區○○○路路邊
      （見卷第155 頁照片2）， 此核與證人陳清富警員證稱經
      研判應原告騎乘腳踏車橫越分向限制線進入被告所行之外
      側快車道內一節相符，因此原告訴訟代理人主張原告騎乘
      腳踏車於斑馬線橫越馬路因而遭撞及一節，自與現場跡證
      有所不符，不足採信。
    (3)本件事故發生當時天候晴、夜間有照明、柏油路面乾燥、
      無障礙物、亦無缺陷、視距良好之事實，亦據道路交通事
      故調查報告表『天候』、『光線』、『路面狀況』、『道
      路障礙』欄記載綦詳。而原告依當時亦無不能注意之情事
      ，竟疏未注意而違反上開交通安全規則穿越馬路侵入快車
      道以致肇事，其有過失甚明。被告雖辯稱其無過失云云，
      惟被告自承看到原告一直看左邊來車，並未看右邊有無來
      車等語（見卷第172 頁），何況當時被告係行駛於外側快
      車道上，左側尚有一內側外車道，因此被告既然能目側到
      原告轉頭看左邊來車，自堪認其疏於注意在前方之原告並
      即採取閃避措施，其不為之，因此被告顯係違反前揭即汽
      車行駛，駕駛人應注意車前狀況之間隔，並隨時採取必要
      之安全措施之規定，亦屬無訛，至於原告主張被告超速一
      節，被告時速每小時50至60公里，而該路段速限為每小時
      60公里，現場亦無煞車痕，亦經證人陳清富到庭證述屬實
      ，原告無提出其他證據證明被告有超速之事實存在，因此
      被告疏未注意車前狀況，方撞及原告所騎乘之腳踏車，並
      使原告受有上開重傷害，其過失與原告所受前揭重傷害間
      ，有相當因果關係，係屬無訛。
六、按因故意或過失不法侵害他人之權利者，負損害賠償責任；
    不法侵害他人之身體或健康者，對於被害人因此喪失或減少
    勞動能力或增加生活上之需要時，應負損害賠償責任；不法
    侵害他人健康者，被害人雖非財產上之損害，亦得請求賠償
    相當之金額；前項之規定，於不法侵害他人基於父、母、子
    、女或配偶關係之身分法益而情節重大者，被害人雖非財產
    上之損害，亦得請求賠償相當之金額，民法第184 條第1 項
    前段、第187 條第1 項、第193 條第1 項及第195 條第1 項
    、第3 項分別定有明文。查本件被告過失不法侵害原告之身
    體健康，致渠受有損害之事實，既經認定，則原告自得依上
    開規定，請求被告賠償其損害。爰就原告得請求之賠償項目
    及金額，分別審酌如後：
  (1)醫療費用部分：
    原告因本件車禍受傷分別至醫院就診，總計共支出醫療費用
    為166,867元 （已扣除健保給付部分），業據其提出診斷證
    明書及醫療費用收據可憑，此為被告所不爭執，被告就其應
    賠償之上開醫療費用（包括自94年4 月份前）予以自認，自
    堪信原告該部份之主張為實在。
  (2)增加生活上需要部分即看護費用部分：
    原告主張其因本件傷害住院期間，須仰賴呼吸器，四肢癱瘓
    ，尚須專人周密照顧，有診斷證明書一份（見卷第8 頁）為
    證，故請求每月3 萬元共36萬元之看護費用，原告在94年5
    月迄至10年8 個月之平均餘命為止共3,060,000 元，為被告
    所不爭執，應予准許。
  (3)精神慰撫金：
    原告因其退休不久，即因本件車禍事故而受有上開傷害，有
    診斷證明書、醫療費用收據等件在卷可憑，是其遭遇此等傷
    害，且因此四肢癱瘓，意識尚可，需要長期醫療護理人員及
    專人周密照顧，精神所受痛苦自深，查被告任職公司，月收
    入約3 萬元，名下有土地及房屋之不動產，原告名下亦有存
    款及土地、房屋等不動產，此有本院依職權調閱稅務電子閘
    門財產所得明細表附卷可稽，是以本院審酌前揭原告傷勢、
    兩造過失情狀、經濟狀況及損害程度等一切情狀，認其請求
    慰撫金以60萬元尚屬適當。
  (4)綜上所述，原告可請求之金額總計為3,826,687 元。（計算
    式為:166,687+3,060,000+600000=3,826,687）。
七、再按損害之發生或擴大，被害人與有過失者，法院得減輕賠
    償金額，或免除之；前二項之規定，於被害人之代理人或使
    用人與有過失者，準用之，民法第217 條第1 項及第3 項分
    別定有明文。查本件原告因騎乘腳踏車在禁止穿越路段穿越
    馬路侵入快車道上行駛，致遭被告自小客車撞及，是違反前
    述交通安全規則第124 條之規定甚明，為肇事主因，被告駕
    駛自小客車疏未注意車前狀況，而未採取必要安全措施，致
    撞及原告，為肇事次因，已如前述，本院斟酌上開情節，認
    本件被告應就本件車禍事故之發生負10分之2 之過失，原告
    應就本件車禍事故之發生負10分8 之過失責任，因此，原告
    得請求之金額應為765,337 元（計算式為：3,826,687x0.
    2=765,337）。
八、末按保險人依強制汽車責任保險規定給付保險金，視為加害
    人或被保險人損害賠償金額之一部分；加害人或被保險人受
    請求賠償時，得扣除之，為強制汽車責任保險法第三十條所
    明定。原告已領取強制汽車責任保險1,446,217 元及醫療給
    付32,761元，為兩造所不爭執，故原告所請求之金額僅765,
    33 7，於扣除上開強制汽車責任保險給付後，已不得再向被
    告請求。
九、綜上所述，本件已不得再向被告請求，已如前述，原告依侵
    權行為之法律關係，請求被告應給付原告4,747,709 元，及
    自起訴狀繕本送達之翌日即民國九十三年八月四日起至清償
    日止，按年息百分之五計算之利息，為無理由，應予駁回。
    本件原告既受敗訴判決，其假執行之聲請失所附麗，應併予
    駁回。
據上論結，本件原告之訴為無理由，依民事訴訟法第78條，判決
如主文。
中　　華　　民　　國　　94　　年　　6 　　月　　30　　日
                  民事第五庭法　官　郭慧珊
正本係照原本作成。
如不服本判決，應於送達後20日內，向本院提出上訴狀並表明上
訴理由，如於本判決宣示後送達前提起上訴者，應於判決送達後
10日內補提上訴理由書（須附繕本）。
中　　華　　民　　國　　94　　年　　6 　　月　　30　　日
                                書記官　董明惠
